【裁判字號】    97,訴,2726
【裁判日期】    970731
【裁判案由】    毒品危害防制條例
【裁判全文】
臺灣臺中地方法院刑事判決              97年度訴字第2726號
公  訴  人  臺灣臺中地方法院檢察署檢察官
被      告  甲○○
上列被告因違反毒品危害防制條例案件，經檢察官提起公訴（97
年度毒偵字第2951號），嗣經本院合議庭裁定由受命法官獨任行
簡式審判程序，本院判決如下：
    主    文
甲○○施用第二級毒品，累犯，處有期徒刑捌月；又施用第一級
毒品，累犯，處有期徒刑壹年，扣案之第一級毒品海洛因貳小包
合計含袋重壹點肆公克（合計驗餘淨重零點玖壹公克、合計空包
裝重零點肆玖公克）沒收銷燬之。應執行有期徒刑壹年陸月，扣
案之第一級毒品海洛因貳小包合計含袋重壹點肆公克（合計驗餘
淨重零點玖壹公克、合計空包裝重零點肆玖公克）沒收銷燬之。
    犯罪事實
一、甲○○曾因施用毒品案件，經依本院88年度毒聲字第5364號
    裁定送勒戒處所進行觀察、勒戒，於民國88年10月7日進入
    臺灣臺中看守所附設勒戒所接受觀察勒戒後，認無繼續施用
    毒品傾向，於88年10月25日釋放出所，並由臺灣臺中地方法
    院檢察署檢察官於88年10月25日以88年度毒偵緝字第306號
    為不起訴處分確定；又因施用毒品案件，經依臺灣苗栗地方
    法院91年度毒聲字第721號裁定送勒戒處所進行觀察、勒戒
    ，於91年8月31日進入臺灣苗栗看守所附設勒戒所接受觀察
    勒戒後，認無繼續施用毒品傾向，於91年9月18日釋放出所
    ，並由臺灣苗栗地方法院檢察署檢察官於91年11月17日以91
    年度毒偵緝字第724號為不起訴處分確定。嗣再因施用毒品
    罪，經臺灣苗栗地方法院於94年2月23日以94年度訴緝字第3
    號分別判處有期徒刑1年、8月，應執行有期徒刑1年6月確定
    ；又因施用毒品罪，經本院於94年5月12日以94年度訴緝字
    第72號判處有期徒刑9月確定；復因轉讓毒品罪，經臺灣苗
    栗地方法院於94年12月29日以94年度訴緝字第4號判處有期
    徒刑1年確定；前開有期徒刑1年、8月、9月、1年部分，經
    臺灣苗栗地方法院於95年3月21日以95年度聲字第188號裁定
    ，合併定其應執行有期徒刑3年2月確定，嗣經臺灣苗栗地方
    法院於96年7月16日以96年度聲減字第153號裁定，就前開有
    期徒刑分別減為6月、4月、4月又15日、6月，合併應執行有
    期徒刑1年7月，如易科罰金以300元折算1日確定，於96年7
    月16日執行完畢出監。詎其仍不知警惕，基於施用第二級毒
    品甲基安非他命之犯意，於97年5月28日中午12時許，在其
    位於臺中縣大甲鎮○○路36之1號住處內，以將第二級毒品
    甲基安非他命置於自製玻璃球吸食器內，再以火燒烤產生濃
    煙而以口鼻吸食之方式，施用第二級毒品甲基安非他命1次
    ；復又基於施用第一級毒品海洛因之犯意，於97年5月28日
    晚間8時許，在臺中縣大甲鎮○○路○段鐵砧山入口旁之某自
    小客車內，以將第一級毒品海洛因置於注射針筒內，再以水
    稀釋混合後，注射於身體血管之方式，施用第一級毒品海洛
    因1次。嗣為警於97年5月28日晚間9時30分許，在設於臺中
    縣大甲鎮○○路○段132號「全球電子遊戲場」內查獲，並扣
    得第一級毒品海洛因2小包合計含袋重1.40公克（合計驗餘
    淨重0.91公克、合計空包裝重0.49公克）。
二、案經臺中縣警察局大甲分局報請臺灣臺中地方法院檢察署偵
    查起訴。
    理    由
一、上開事實，業據被告甲○○於本院審理時坦承不諱，復有上
    開查獲物品扣案可稽，且被告為警查獲所採集尿液，經送驗
    結果，呈嗎啡及甲基安非他命陽性反應，有中山醫學大學附
    設醫院檢驗科藥物檢測中心97年6月5日實驗編號第0000000
    號檢驗報告1紙在卷可證；另扣案之白色粉末2小包確係第一
    級毒品海洛因無訛，亦有法務部調查局濫用藥物實驗室97年
    7月8日調科壹字第09723029210號鑑定書1份在卷可憑；堪認
    被告上開自白確與事實相符，足以採信。又按92年7月9日修
    正之毒品危害防制條例刪除二犯及三犯規定，一改修法前繁
    雜之處遇程序，僅將施用毒品者簡化區分為初犯、再犯，並
    認施用毒品者係屬病患性犯人，以觀察、勒戒戒除其身癮，
    並以強制戒治去除其心癮。經觀察、勒戒或強制戒治執行完
    畢釋放後，若係5年後再犯該條例第10條施用毒品罪者，與
    同條例第20條第1項、第2項關於「初犯」之處理方式相同，
    檢察官應先聲請法院裁定令被告入勒戒處所觀察、勒戒，並
    視有無繼續施用毒品傾向，決定應予釋放、為不起訴之處分
    ，或應聲請法院裁定令入勒戒處所強制戒治；若係5年內「
    再犯」同條例第10條施用毒品罪者，依同條例第23條第2項
    規定，檢察官則應依法追訴。觀諸該條例第20條第3項之修
    正理由：「觀察、勒戒或強制戒治5年後再犯者，顯見前所
    實施之觀察、勒戒或強制戒治已足以遮斷其施用毒品之癮，
    為期自新及協助其戒除毒癮，對此5年後再犯者，爰明定仍
    適用初犯之規定，先經觀察、勒戒、強制戒治之程序」及同
    條例第23條第2項之修正理由：「為配合簡化施用毒品犯之
    刑事處遇程序，並鑑於經觀察、勒戒或強制戒治執行完畢釋
    放後5年內再犯者，其再犯率甚高，原據以實施之觀察、勒
    戒及強制戒治既已無法收其實效，自應施以刑事處遇」；顯
    然如施用毒品者係前經觀察、勒戒或強制戒治等治療程序執
    行完畢5年後，始再施用毒品者（視為初犯），因前所執行
    之觀察、勒戒或強制戒治已足收戒除毒癮之效，自應重新執
    行觀察、勒戒或強制戒治等治療程序，並於治療程序執行完
    畢後，由檢察官為不起訴處分，毋庸對之追訴處罰；反之，
    在「再犯」之情形，因其先前所為治療程序顯未能收戒斷毒
    癮之效，且考量施用毒品者之再犯率偏高，乃簡化其刑事處
    遇程序，而逕予追訴處罰，不再施以治療程序。參酌上開立
    法理由，修正毒品危害防制條例就施用毒品者，祇於「初犯
    」及「5年後再犯」二種情形，有其追訴條件之限制，即須
    於初犯經觀察、勒戒或強制戒治釋放後，5年內均無施用毒
    品之行為，始能認其前所實施之觀察、勒戒或強制戒治已足
    遮斷毒癮，而得於5年後再犯時，再予適用初犯之規定，重
    行觀察、勒戒或強制戒治等程序；倘5年內已經再犯，被依
    法追訴處罰，縱其第3次（或第3次以上）施用毒品之時間在
    初犯釋放5年以後，即與「5年後再犯」之情形有別，且因已
    於「5年內再犯」，顯見其再犯率甚高，原實施觀察、勒戒
    或強制戒治，已無法收其實效，而無5年戒斷期之存在，自
    無再經觀察、勒戒及強制戒治之必要，應由檢察官逕行起訴
    ，始符該法修正之本旨（最高法院95年度第7次刑事庭會議
    決議可資依循）。本件被告曾因施用毒品案件，經依本院88
    年度毒聲字第5364號裁定送勒戒處所進行觀察、勒戒，於88
    年10月7日進入臺灣臺中看守所附設勒戒所接受觀察勒戒後
    ，認無繼續施用毒品傾向，於88年10月25日釋放出所，並由
    臺灣臺中地方法院檢察署檢察官於88年10月25日以88年度毒
    偵緝字第306號為不起訴處分確定；又因施用毒品案件，經
    依臺灣苗栗地方法院91年度毒聲字第721號裁定送勒戒處所
    進行觀察、勒戒，於91年8月31日進入臺灣苗栗看守所附設
    勒戒所接受觀察勒戒後，認無繼續施用毒品傾向，於91年9
    月18日釋放出所，並由臺灣苗栗地方法院檢察署檢察官於91
    年11月17日以91年度毒偵緝字第724號為不起訴處分確定。
    嗣再因施用毒品罪，經臺灣苗栗地方法院於94年2月23日以
    94年度訴緝字第3號分別判處有期徒刑1年、8月，應執行有
    期徒刑1年6月確定；又因施用毒品罪，經本院於94年5月12
    日以94年度訴緝字第72號判處有期徒刑9月確定；復因轉讓
    毒品罪，經臺灣苗栗地方法院於94年12月29日以94年度訴緝
    字第4號判處有期徒刑1年確定；前開有期徒刑1年、8月、9
    月、1年部分，經臺灣苗栗地方法院於95年3月21日以95年度
    聲字第188號裁定，合併定其應執行有期徒刑3年2月確定，
    嗣經臺灣苗栗地方法院於96年7月16日以96年度聲減字第153
    號裁定，就前開有期徒刑分別減為6月、4月、4月又15 日、
    6月，合併應執行有期徒刑1年7月，如易科罰金以300元折算
    1日確定，於96年7月16日執行完畢出監，有臺灣臺中地方法
    院檢察署刑案資料查註紀錄表、臺灣高等法院被告前案紀錄
    表各1份附卷足憑，其於施用毒品案件，經法院依法判處徒
    刑執行完畢起5年內，再犯毒品危害防制條例第10條之罪，
    事證明確，被告犯行洵堪認定。
二、查海洛因、甲基安非他命分別係毒品危害防制條例第2條第2
    項第1款、第2款規定之第一級、第二級毒品，是被告所為，
    係犯同條例第10條第1項之施用第一級毒品罪，及同條第2項
    之施用第二級毒品罪。被告持有第一級、第二級毒品之低度
    行為，各應為施用之高度行為所吸收，均不另論罪。被告所
    犯上開2罪，罪名互異，行為個別，應分論併罰。本件前因
    施用毒品罪，經臺灣苗栗地方法院於94年2月23日以94年度
    訴緝字第3號分別判處有期徒刑1年、8月，應執行有期徒刑1
    年6月確定；又因施用毒品罪，經本院於94年5月12 日以94
    年度訴緝字第72號判處有期徒刑9月確定；復因轉讓毒品罪
    ，經臺灣苗栗地方法院於94年12月29日以94年度訴緝字第4
    號判處有期徒刑1年確定；前開有期徒刑1年、8月、9 月、1
    年部分，經臺灣苗栗地方法院於95年3月21日以95年度聲字
    第188號裁定，合併定其應執行有期徒刑3年2月確定，嗣經
    臺灣苗栗地方法院於96年7月16日以96年度聲減字第153 號
    裁定，就前開有期徒刑分別減為6月、4月、4月又15日、6月
    ，合併應執行有期徒刑1年7月，如易科罰金以300元折算1日
    確定，於96年7月16日執行完畢出監，已如前述，其受有期
    徒刑執行完畢後，於5年以內再故意犯本件有期徒刑以上之
    罪，依刑法第47條第1項之規定，構成累犯，並應加重其刑
    。爰審酌被告前已有施用毒品前科，有上開刑案紀錄表可查
    ，今再為施用，法治觀念之淡薄，然施用毒品究屬戕害自身
    健康之犯罪，被告施用毒品尚未造成他人明顯之危害，且於
    本院審理中已坦承犯行，犯後態度尚稱良好，並兼衡被告犯
    罪之動機、目的、手段、生活狀況及智識程度等一切情狀，
    量處如主文所示之刑，並定其應執行之刑。扣案之海洛因2
    小包鑑驗後，合計含袋重共1.4公克（合計驗餘淨重為0.91
    公克、合計空包裝重為0.49公克），係毒品危害防制條例第
    2 條第2項第1款所定之第一級毒品，應依同條例第18條第1
    項前段規定，予以宣告沒收銷燬之（包裝袋因已沾染第一級
    毒品海洛因，無可析離，自應分別視為第一級毒品海洛因，
    併予沒收銷燬之）。
據上論斷，應依刑事訴訟法第273條之1第1項、第299條第1項前
段，毒品危害防制條例第10條第1項、第2項、第18條第1項前段
，刑法第11條、第47條第1項、第51條第5款，判決如主文。
本案經檢察官乙○○到庭執行職務。
中    華    民    國    97    年    7     月    31    日
                  刑事第14庭  法  官  林世民
以上正本證明與原本無異。
如不服本判決，應於送達後10日內向本院提出上訴狀（須附繕本
），上訴於臺灣高等法院臺中分院。
                              書記官  紀俊源
中    華    民    國    97    年    7     月    31    日
附錄論罪科刑法條：
毒品危害防制條例第10條
施用第一級毒品者，處6月以上5年以下有期徒刑。
施用第二級毒品者，處3年以下有期徒刑。


司法院資訊處製作；財團法人民間司法改革基金會備份。
